【裁判字號】    90,上易,495
【裁判日期】    900427
【裁判案由】    傷害等
【裁判全文】
臺灣高等法院臺南分院刑事判決          九十年度上易字第四九五號        Ｃ
      上  訴  人
      即  被  告  乙  ○  ○
右上訴人因傷害等案件，不服臺灣台南地方法院八十九年度易字第二三五號中華民
國九十年二月二十一日第一審判決（起訴案號：臺灣台南地方法院檢察署八十九年度
營偵字第三六八號），提起上訴，本院判決如左：
      主      文
上訴駁回。
乙○○、甲○○、丙○○均緩刑參年。
      事      實
一、乙○○於民國（下同）八十九年一月二十一日上午十時三十分許，在台南縣將軍
    鄉平沙村二十一號住家，與其兄弟甲○○及丙○○二人，因家產問題發生爭執，
    基於損壞之故意，強力拉扯其與甲○○、丙○○共有之大門，使大門掉落地上而
    損壞，經修復後仍無法正常閉閡，足以生損害於甲○○、丙○○。
二、甲○○與丙○○二人共同基於傷害之犯意聯絡，於八十九年一月二十一日上午十
    時三十分許，在台南縣將軍鄉平沙村二十一號處，與乙○○因家產問題發生口角
    ，先由甲○○將大門關上，不讓乙○○出去，乙○○即按住大門門板，不讓門關
    上，丙○○即用嘴咬乙○○按住門板的手，甲○○隨即雙手環抱乙○○，將乙○○拖入屋內，二人共同抓住乙○○，再由甲○○持不詳器物（未予扣案）毆打乙○○之背部、頭部及四肢等處，致乙○○頭部受有左側結膜下瘀血、鼻挫傷併鼻
    出血、頭枕部鼻下瘀腫，四肢處受有左手背咬傷、左脛前皮下瘀腫、右手臂開放
    性傷口，頸肩部受有前頸部開放性傷口，背臀部受有背部大面積開放性傷口等傷
    害。
三、案經告訴人乙○○、甲○○、丙○○訴由台南縣學甲分局報告台灣台南地方法院
    檢察署檢察官偵查起訴。
      理      由
一、被告乙○○被訴損壞部分：
    訊據上訴人即被告乙○○否認毀損犯行，以伊並無毀損故意置辯。但查，右揭事
    實，業據被告乙○○於原審審理中坦承不諱，核與告訴人丙○○、甲○○指訴情
    節相符，且有該大門照片數幀附卷足稽，被告原審之自白確與事實相符，其事後
    否認犯行，純屬畏罪卸責之詞，不足採信。本件事證明確，被告毀損犯行堪以認
    定，應予依法論科。
二、被告甲○○、丙○○被訴共同傷害部分：
    訊據上訴人即被告甲○○固供認確有於前揭時地為傷害犯行，惟辯稱伊係為自衛
    云云；被告丙○○則矢口否認有為前揭傷害犯行，辯稱：乙○○與甲○○發生口
    角時，伊正在祭祀父親，根本無法參與他們的爭吵，且伊出去報案，故伊沒有傷
    害乙○○等語。惟查：
（一）被告丙○○與被告甲○○將乙○○抓住，且二人或持不詳器物毆打乙○○或徒
      手毆打乙○○，業據乙○○指訴不移，並經證人即鄰居王玉榮及王忠吉於偵查
      中證述：他們兄第三人打來打去，甲○○及丙○○並抱住乙○○，甲○○並持
      不詳器物毆打乙○○等語明確在卷（參見偵查卷八十九年三月三十日、同年四
      月二十五日訊問筆錄），此與被告甲○○自承：證人王玉榮有來拉開他們等語
      （參見偵查卷八十九年四月二十五日訊問筆錄）互核相符，且有乙○○之驗傷
      診斷證明書一紙附卷足稽，是被告丙○○所辯當時伊在祭祀，且伊出去報案云
      云，不可採信。
（二）至被告甲○○辯稱伊是正當防衛云云，惟按刑法上之正當防衛以遇有現在不法
      之侵害為前提，如不法侵害尚未發生，即無防衛之可言。本件被告甲○○與乙○○口角互毆而彼此成傷，既不能證明係乙○○先行侵害，自不得主張正當防
      衛。
    綜上所述，本件被告甲○○及丙○○共同傷害乙○○之犯行，事證明確，應予依
    法論科。
三、核被告乙○○所為，係犯刑法第三百五十四條之毀損罪；被告甲○○及丙○○則
    均係犯刑法第二百七十七條第一項之傷害罪。被告甲○○及丙○○二人對於傷害
    犯行，有犯意聯絡及行為分擔，為共同正犯。原審適用刑法第三百五十四條、刑
    法第二十八條、第二百七十七條第一項、第四十一條第一項前段、第四十二條第
    二項，罰金罰鍰提高標準條例第一條前段、第二條，並審酌被告等三人因爭家產
    及三人小時候成長環境中，父母對待之差別待遇而時常爭吵，以及乙○○犯罪所
    生危害、犯後態度等一切情狀；被告甲○○及丙○○之犯罪手段、犯罪態度及所
    生危害等一切情狀，分別量處被告乙○○罰金參仟元；被告甲○○及丙○○分別
    量處有期徒刑參月，並就被告乙○○部分諭知易服勞役之折算標準；被告甲○○
    及丙○○部分則各諭知易科罰金之折算標準。本案經核原審認事用法俱無不合，
    量刑亦稱妥適，被告等上訴意旨否認犯罪，空言指摘原判決不當，並無可取，為
    無理由，均應予駁回。查被告乙○○、甲○○及丙○○均未曾受有期徒刑以上刑
    之宣告，有卷內前科表可查，其等皆為同胞兄弟，經此偵審程序之教訓，應知警
    惕諒無再犯之虞，本院認所宣告之刑，以暫不執行為適當，併均諭知緩刑三年，
    以勵自新。
據上論結，應依刑事訴訟法第三百六十八條，刑法第七十四條第一款，判決如主文。
本案經檢察官吳忠賢到庭執行職務。
中    華    民    國      九十      年      四      月      二十七      日
                                  臺灣高等法院臺南分院刑事第三庭
                                      審判長法官  黃    崑    宗
                                            法官  莊    俊    華
                                            法官  林    勝    木
右正本證明與原本無異。
不得上訴。
                                      法院書記官  吳    秋    賢
中    華    民    國      九十      年      四      月     二十七       日
附錄法條：
刑法第三百五十四條：毀棄、損壞前二條以外之他人之物，或致令不堪用，足以生損
                    害於公眾或他人者，處二年以下有期徒刑、拘役或五百元以下
                    罰金。
刑法第二百七十七條第一項：傷害人之身體或健康者，處三年以下有期徒刑、拘役或
                          一千元以下罰金。


司法院資訊處製作；財團法人民間司法改革基金會備份。
